【裁判字號】    98,訴,971
【裁判日期】    980703
【裁判案由】    違反毒品危害防制條例
【裁判全文】
臺灣彰化地方法院刑事判決               98年度訴字第971號
公  訴  人  臺灣彰化地方法院檢察署檢察官
被      告  甲○○
上列被告因違反毒品危害防制條例案件，經檢察官提起公訴（98
年度毒偵字第933號），本院裁定以簡式審判程序審理，判決如
下：
 主    文
甲○○施用第一級毒品，處有期徒刑柒月；扣案之海洛因參包 (
驗餘淨重分別為零點肆貳貳、零點零柒捌、零點零柒玖公
克)均沒收銷燬之。
    犯  罪  事  實
一、甲○○前因施用毒品案件，經本院以87年度毒聲字第681 號
    裁定移送觀察、勒戒後，認無繼續施用毒品傾向，於民國（
    下同）87年8月25日執行完畢釋放，並由臺灣彰化地方法院
    檢察署檢察官於以87年度偵字第5926、6290號為不起訴處分
    確定。復於前開觀察勒戒執行完畢五年內之89年間，因施用
    第二級毒品案件，經本院以89年度毒聲字第655號裁定移送
    觀察、勒戒後，認有繼續施用毒品之傾向，裁定令入戒治處
    所施以強制戒治，嗣其成效經評定合格，無繼續戒治必要，
    復經本院以89年度毒聲字第4327號裁定停止戒治付保護管束
    ，迄90年3月30日保護管束期滿，未經撤銷其停止戒治，而
    視為業已執行期滿，而就其上開二犯施用毒品部分，並經本
    院以89年度訴字第465號判處有期徒刑9月、7月，應執行有
    期徒刑1年2月確定。另於90年間又因施用第二級毒品案件，
    經臺灣臺中地方法院以90年度易字第2309號判處有期徒刑6
    月確定，並於92年1月10日縮短刑期假釋出監付保護管束，
    迄92年7月4日保護管束期滿未經撤銷假釋，而視為執行完畢
    （未構成累犯）。詎仍不知警惕，復基於施用第一級毒品海
    洛因、第二級毒品甲基安非他命之犯意，於98年4月12日中
    午12時許，在彰化縣和美鎮○○路戰神電子遊戲場內，以將
    海洛因、甲基安非他命一同摻水置入針筒內注射身體之方式
    ，同時施用第一級毒品海洛因、第二級毒品甲基安非他命一
    次。嗣為警於98年4月12日下午5時30分許，在彰化縣和美鎮
    ○○路○段509號前盤查，當場扣得第一級毒品海洛因3小包
    （淨重分別為0.4322公克、0.0783公克、0.0739公克），經
    採集其尿液送驗，結果呈安非他命、甲基安非他命、可待因
    及嗎啡陽性反應，始悉上情。
二、案經彰化縣警察局和美分局報請臺灣彰化地方法院檢察署檢
    察官偵查起訴。
    理    由
一、本件被告甲○○所犯係死刑、無期徒刑、最輕本刑為三年以
    上有期徒刑或高等法院管轄第一審案件以外之罪，並於本院
    行準備程序時就被訴事實為有罪之陳述，本院合議庭依前揭
    規定，經評議結果，裁定改由受命法官獨任行簡式審判程序
    ，先予敘明。
二、上揭犯罪事實，業據被告甲○○迭於偵查、本院行準備程序
    、審理程序時均坦承不諱，且其於98年4月12日為警查獲時
    所採取之尿液，經送鑑驗結果，確呈嗎啡、可待因、安非他
    命及甲基安非他命陽性反應，此有彰化縣警察局和美分局委
    託檢驗尿液代號與真實姓名對照認證單及詮昕科技股份有限
    公司98 年4月27日濫用藥物尿液檢驗報告各1紙附卷可稽，
    此外，又有扣案之白色藥品3包，經送行政院衛生署草屯療
    養院鑑定結果，檢出有海洛因，且其驗餘淨重分別為0.4322
    、0.0783 、0.0739公克，此亦有行政院衛生署草屯療養院
    98年4月17 日草療鑑字第0980400123號鑑定書1紙可資佐證
    ，足認被告之自白應與事實相符，洵堪採信。
三、按修正毒品危害防制條例就施用毒品者，僅於「初犯」及「
    五年後再犯」二種情形，有其追訴條件之限制，即須於初犯
    經觀察、勒戒或強制戒治釋放後，五年內均無施用毒品之行
    為，始能認其前所實施之觀察、勒戒或強制戒治已足遮斷毒
    癮，而得於五年後再犯時，再予適用初犯之規定，重行觀察
    、勒戒等程序；倘五年內已經再犯，被依法追訴處罰，縱其
    第三次（或第三次以上）施用毒品之時間在初犯釋放五年以
    後，即與「五年後再犯」之情形有別，且因已於「五年內再
    犯」，顯見其再犯率甚高，原實施觀察、勒戒或強制戒治，
    已無法收其實效，而無五年戒斷期之存在，自無再經觀察、
    勒戒及強制戒治之必要，應由檢察官逕行起訴；再依其立法
    理由之說明：「初犯」，經觀察、勒戒或強制戒治後，應為
    不起訴處分或不付審理之裁定；經觀察、勒戒或強制戒治執
    行完畢釋放後，「五年內再犯」者，因其再犯率甚高，原實
    施之觀察、勒戒及強制戒治既已無法收其實效，爰依法追訴
    或裁定交付審理。至於經觀察、勒戒或強制戒治執行完畢釋
    放後，「五年後再犯」者，前所實施之觀察、勒戒或強制戒
    治已足以遮斷其施用毒品之毒癮，為期自新及協助其斷除毒
    癮，仍適用「初犯」規定，先經觀察、勒戒或強制戒治之程
    序。從而依修正後之規定，僅限於「初犯」及「五年後再犯
    」二種情形，始應先經觀察、勒戒或強制戒治程序。倘被告
    於五年內已再犯，經依法追訴處罰，縱其第三次（或第三次
    以上）再度施用毒品之時間，在初犯經觀察、勒戒或強制戒
    治執行完畢釋放五年以後，已不合於「五年後再犯」之規定
    ，且因已於「五年內再犯」，顯見其再犯率甚高，原實施觀
    察、勒戒或強制戒治，已無法收其實效，即應依該條例第10
    條處罰。至於第三次（或第三次以上）施用毒品之時間，是
    否宜有期間限制？以多久為適宜？則分屬刑事政策、專門醫
    學之範圍，非審判機關所能決定，有待循立法途徑解決（最
    高法院97年度第5次刑事庭會議決議）。本件被告前因施用
    毒品案件，經本院以87年度毒聲字第681號裁定移送觀察、
    勒戒後，認無繼續施用毒品傾向，於87年8月25日執行完畢
    釋放，並由臺灣彰化地方法院檢察署檢察官於以87年度偵字
    第5926、6290號為不起訴處分確定。復於前開觀察勒戒執行
    完畢五年內之89年間，因施用第二級毒品案件，經本院以89
    年度毒聲字第655號裁定移送觀察、勒戒後，認有繼續施用
    毒品之傾向，裁定令入戒治處所施以強制戒治，嗣其成效經
    評定合格，無繼續戒治必要，復經本院以89年度毒聲字第
    4327號裁定停止戒治付保護管束，迄90年3月30日保護管束
    期滿，未經撤銷其停止戒治，而視為業已執行期滿，而就其
    上開二犯施用毒品部分，並經本院以89年度訴字第465號判
    處有期徒刑9月、7月，應執行有期徒刑1年2月確定。另於90
    年間因施用第二級毒品案件，經臺灣臺中地方法院以90年度
    易字第2309號判處有期徒刑6月確定，並於92年1月10日縮短
    刑期假釋出監付保護管束，迄92年7月4日保護管束期滿未經
    撤銷假釋，而視為執行完畢，有臺灣彰化地方法院檢察署刑
    案資料查註紀錄表及臺灣高等法院被告前案紀錄表各一份附
    卷可稽；是被告於98年間再次施用毒品之犯行，即與觀察、
    勒戒或強制戒治執行完畢釋放後五年後再犯施用毒品罪之情
    形有別，應依法論科。
四、核被告所為，係犯毒品危害防制條例第10條第1、2項之施用
    第一、二級毒品罪。被告為施用毒品而持有第一、二級毒品
    ，其持有之低度行為應為施用之高度行為所吸收，不另論罪
    。又被告以同一施用行為，同時施用海洛因、甲基安非他命
    而觸犯上開二罪，應依想像競合犯之規定，僅論以較重之施
    用第一級毒品罪。爰審酌被告前曾有施用毒品罪前科，猶再
    施用本件毒品，惟其對他人權益之侵害仍屬有限，於本院行
    準備程序、審理程序時均已坦承犯行，暨其同時施用之海洛
    因及甲基安非他命之情節等一切情狀，量處如主文所示之刑
    ，以示懲儆。扣案之海洛因3包（驗餘淨重分別為0.4322、
    0.0783、0.0739公克），為毒品危害防制條例第2條第2項第
    1款所稱之第一級毒品，應依同條例第18條第1項前段規定沒
    收銷燬之。
據上論斷，應依刑事訴訟法第273條之1第1項、第299條第1項前
段，毒品危害防制條例第10條第1項、第2項、第18條第1項，刑
法第11條、第55條，判決如主文。
本案經檢察官蔡明達到庭執行職務
中    華    民    國    98    年    7    月     3    日
                  刑事第四庭         法  官   吳俊螢
以上正本證明與原本無異。
如不服本判決，應於收受判決後10日內向本院提出上訴書狀，並
應敘述具體理由；其未敘述上訴理由者，應於上訴期間屆滿後20
日內向本院補提理由書（均須按他造當事人之人數附繕本「切勿
逕送上級法院」）。
中    華    民    國    98    年    7    月     3    日
                                     書記官   林怡吟
【附錄本案論罪科刑法條全文】
毒品危害防制條例第10條
施用第一級毒品者，處 6 月以上 5 年以下有期徒刑。
施用第二級毒品者，處 3 年以下有期徒刑。
毒品危害防制條例第18條
查獲之第一、二級毒品及專供製造或施用第一、二級毒品之器具
，不問屬於犯人與否，均沒收銷燬之；查獲之第三、四級毒品及
製造或施用毒品之器具，無正當理由而擅自持有者，均沒入銷燬
之。但合於醫藥、研究或訓練之用者，得不予銷燬。
前項合於醫藥、研究或訓練用毒品或器具之管理辦法，由法務部
會同行政院衛生署定之。


司法院資訊處製作；財團法人民間司法改革基金會備份。
